臺灣臺中地方法院民事判決　　　　　　100年度建字第137號
原　　　告　黃世福即北深水電工程行
被　　　告　大業營造股份有限公司
法定代理人　黃金江
上列當事人間請求給付工程款事件，本院於民國100年11月15日
言詞辯論終結，判決如下：
    主  文
被告應給付原告新臺幣伍拾捌萬元，及自民國一百年八月十二日
起至清償日止，按年息百分之五計算之利息。
訴訟費用由被告負擔。
    事實及理由
壹、程序部分
    按訴狀送達後，原告不得將原訴變更或追加他訴。但擴張或
    減縮應受判決事項之聲明者，不在此限，民事訴訟法第255
    條第1項第3款定有明文。本件原告起訴請求被告給付新臺幣
    （下同）58萬元及自民國99年9月1日起至清償日止，按日給
    付2,900元；嗣於100年10月4日言詞辯論期日，將利息起算
    日減縮為自起訴狀繕本送達被告翌日起算，利息之基準亦減
    縮為按年息5%計算，核屬減縮應受判決事項之聲明，揆諸上
    開規定，應予准許。
貳、程序部分
一、原告起訴主張：
（一）被告前於98年12月25日就其承攬自台北市政府環境保護局
      （下稱台北市環保局）直屬清潔隊機動分隊新建工程（下
      稱環保局新建工程），其中之電器設備及各種配管工程、
      弱電設備及各種配管工程、給排水設備及各種配管工程、
      保全設備及各種配管工程、消防工程等（下稱系爭工程）
      ，與原告訂立工程承攬契約，工程總價100萬元。原告於
      簽約後依約施作，環保局新建工程並於99年8月20日完工
      ，且經台北市環保局履勘驗收完畢，而系爭工程為該新建
      工程之一部分，可證原告已完成並交付系爭工程之工作。
（二）雖系爭工程經台北市環保局驗收發現缺失，惟承攬工作之
      瑕疵，與工作有無完成係屬二事，原告已完成系爭工程，
      被告仍應給付系爭工程之工程款。又就工作之瑕疵被告理
      應定相當期限請求原告修補，惟原告始終未接獲被告通知
      應修補系爭工程缺失，被告所提出之99年4月20日（99）
      環工字第981023026號函，原告亦未收受。被告於系爭工
      程驗收前即已遷移不明，嗣台北市環保局於99年11月25日
      、12月1日第一次驗收及12月16日之複驗時，台北市環保
      局僅通知直接承攬人即被告，並未一併通知再轉包之次承
      攬廠商即原告，被告亦均未到場參與履勘驗收，原告對驗
      收結果無所悉，難稱原告負瑕疵修補之義務。
（三）原告依系爭工程合約付款方式之估驗計價及合約付款進度
      表所示比例檢附發票請款，迄99年8月止，被告尚積欠原
      告付款比例表所示之項目「弱電完成7%」、「馬桶設備完
      成、污水完成8%」、「外開關箱箱座完成8%」、「燈具完
      成、電扇等設備及消防工程完成25%」、「馬達、水塔完
      成10%」計工程總價58%即58萬元遲未給付。原告於系爭工
      程完工後驗收前，向被告請求驗收並附發票請款，未獲回
      應，原告再以99年12月3日99年度龍律字第991203009號律
      師函向被告催討，惟該律師函竟遭以被告公司「遷移不明
      」退回。爰依兩造系爭工程承攬之法律關係，請求被告給
      付積欠之工程款。並聲明：如主文所示。
二、被告則以：
    兩造間訂有系爭工程承攬書，惟原告於99年4、5月間突然停
    工未繼續施作工程，經被告多次催告依約履行，並以99年4
    月20日（99）環工字第981023026號函催告原告依約完成工
    程，原告均不予理會。而原告須將其施工所需材料之樣本及
    材料相關之檢驗報告等資料檢送台北市環保局審核，惟其檢
    送之資料卻不符環保局之規定。原告所施作之工程經驗收後
    ，有台北市環保局驗收紀錄所載之各項缺失，系爭工程並未
    完成，故原告已違約在先。原告雖提出金額共58萬元之統一
    發票2紙，惟原告既未完成系爭工程，要完工後才可請款，
    故已將發票還給原告。又就原告施作系爭工程之瑕疵，被告
    亦曾多次以電話通知原告修補。原告違約未完成工程，致被
    告承攬台北市環保局之工程無法如期完工，押標金遭環保局
    扣減，工程款無法請領，將整理相關資料向原告請求違約金
    之給付。並聲明：原告之訴駁回。
三、本院得心證之理由：
    原告請求被告給付系爭工程款，惟被告以原告施作系爭工程
    未完成且已施作部分有瑕疵未修補而拒絕給付云云置辯，則
    本件應審究者厥為：原告是否已完成系爭工程？被告有無定
    相當期限請求原告修補系爭工程之瑕疵？
（一）原告向被告承攬系爭工程，兩造於98年12月25日簽訂水電
      工程合約書，約定工程總價100萬元，開工日期98年11月
      19日，竣工日期「配合工程進度」，且系爭工程係被告向
      台北市環保局承攬之新建工程之一部分等情，業據原告提
      出系爭工程合約書附卷可稽，復為兩造所不爭執，堪信真
      實。原告主張被告尚積欠系爭工程款58萬元，復提出以被
      告為買受人之發票2紙（金額各為33萬元及25萬元）為證
      ，被告則以發票已還給原告，因系爭工程未完工，要完工
      後才能請款云云置辯。惟查，該環保局新建工程依台北市
      環保局與被告間之契約，係自開工日起180日工作天內竣
      工；開工日為98年11月19日，履約期限為99年8月6日，實
      際竣工日期為99年8月20日，並經該工程監造單位確認無
      誤等情，有被告提出之環保局新建工程台北市環保局99年
      11 月25日及同年12月1日驗收紀錄在卷可憑（參該驗收紀
      錄第1頁說明欄），堪認其中系爭工程部分，亦一併由原
      定作人台北市環保局認定於99年8月20日完工。被告復以
      原告於99年4、5月間突然停工未繼續施作工程，並以99年
      4 月20日（99）環工字第981 023026號函催告原告依約完
      成工程等語置辯，惟原告否認有停工及曾收受該催告函之
      情，被告亦未提出原告收受該催告函之回執以實其說，已
      嫌無據，且依兩造系爭工程承攬書之竣工日期，係記載「
      配合工程進度」，而依兩造水電工程合約書附件之付款比
      例表，亦無從推知各階段工程應完成之日期，自難僅以該
      催告函所稱「請儘速依約完成所屬工程，以利雙方請款」
      之主旨，推認原告確有未依約完成系爭工程之情。被告上
      開抗辯，自無可取。
（二）環保局新建工程中屬於系爭工程（即電器設備及各種配管
      工程、弱電設備及各種配管工程、給排水設備及各種配管
      工程、保全設備及各種配管工程、消防工程等）之部分，
      經原定作人台北市環保局於99年11月25日及同年12月1日
      第1次驗收，及於同年12月16日第2次驗收時，發現有部分
      缺失之瑕疵等情，固據被告提出各該驗收紀錄附卷可稽。
      惟按工作之完成與工作有無瑕疵，係屬兩事，此就民法第
      490條及第494條參照觀之，不難索解。是定作人於承攬人
      完成工作時，雖其工作有瑕疵，仍無解於應給付報酬之義
      務，僅定作人得定相當期限請求承攬修補，如承攬人不於
      所定期限內修補瑕疵，或拒絕修補，或其瑕疵不能修補者
      ，定作人得依民法第494條之規定請求減少報酬而已，最
      高法院73年台上字第2814號判決可資參照。
（三）被告雖辯稱就系爭工程之瑕疵，有定相當期限請求原告修
      補，並提出前開99年4月20日（99）環工字第981023026號
      函催告函及證人許益彰為證。惟原告已否認曾收受該催告
      函，且依該催告函之內容並未具體指出系爭工程有何種瑕
      疵，亦難認係對於原告施作之工作瑕疵請求修補，自難為
      有利於被告之認定。又證人即環保局新建工程之設計監造
      單位派駐工地之監工許益彰到庭結證稱：「（工程進行中
      ，有無因為水電的問題，請被告聯絡廠商來改善？）有，
      當時有發現投射燈及水電缺陷的部分，有要被告通之廠商
      來改善。這種情形並不多，我不記得確實有幾次。被告有
      馬上打電話給廠商，但是是否打給原告，我不清楚。通知
      要改善的內容，也不只是水電的部分，還有建築的部分也
      有。（後來水電廠商有無來改善或補強？）忘記了」、「
      （是否有發現馬達的基座，只是用磚頭墊起來，還有錶箱
      的尺寸，與圖樣不符，及還有部分設備沒有施作？）被告
      所說的缺失，在竣工查驗日的時候，被告有在場，確實有
      這些問題，被告是否有當下打給廠商，已經忘記了。只記
      得當天竣工查驗日，被告有打電話的動作，是否是打給廠
      商就不清楚」、「（初次驗收和複驗的時候，被告有無參
      與？）沒有。99年8月底竣工之前，我們依被告在契約書
      上面所登載的地址聯絡被告，就曾經有被退件的情形，竣
      工之後，就已經聯絡不到被告。所以在初驗及複驗的時候
      ，就我們協助業主來驗收，被告並沒有參與」等語（參
      100年11月15日言詞辯論筆錄）。是以系爭工程於進行中
      及竣工查驗日，雖有發現水電部分之缺失，惟尚難遽認原
      告確有受被告定相當期限請求修補之通知；何況系爭工程
      於先後2次驗收時，被告既均未在場，更難認被告曾定相
      當期限請求修補系爭工程之瑕疵。準此，被告尚無依民法
      第494條之規定，向原告主張減少報酬之權利。
（四）原告施作系爭工程，既經原定作人台北市環保局認定竣工
      ，應認原告已完成系爭工程，雖台北市環保局於驗收時發
      現瑕疵，惟被告既未定相當期限請求修補系爭工程之瑕疵
      ，依前揭最高法院判決意旨，仍無解於被告應給付積欠原
      告系爭工程款58萬元之義務。至於被告抗辯原告違約未完
      成工程，致被告承攬台北市環保局之工程無法如期完工云
      云，惟於本件言詞辯論終結時，被告仍未提出相關資料或
      單據以實其說，本院自無從審酌，併此敘明。
四、綜上所述，原告依兩造間系爭工程之承攬法律關係，請求被
    告給付工程款58萬元，及自起訴狀繕本送達翌日即100年8月
    12日起至清償日止，按年息百分之五計算之法定遲延利息，
    即屬正當，應予准許。
五、兩造其餘訴訟資料及攻擊防禦方法經本院審酌後，認與判決
    結果尚不生影響，無逐一論述之必要，附此敘明。
六、訴訟費用負擔之依據：民事訴訟法第78條。
中    華    民    國   100    年    12    月    8     日
                  民事第三庭    法  官  陳宗賢
以上正本係照原本作成
如對本判決上訴，須於判決送達後20日之不變期間內，向本院
提出上訴狀。如委任律師提起上訴者，應一併繳納上訴審裁判
費。
中    華    民    國   100    年    12    月    8     日
                                書記官